【裁判字號】    99,台上,1380
【裁判日期】    990311
【裁判案由】    違反毒品危害防制條例
【裁判全文】
最高法院刑事判決            九十九年度台上字第一三八０號
上  訴  人  台灣高等法院台中分院檢察署檢察官
上  訴  人  甲○○
（被  告）          
選任辯護人  曾耀聰律師
被      告  乙○○
上列上訴人等因被告等違反毒品危害防制條例案件，不服台灣高
等法院台中分院中華民國九十八年十二月二十二日第二審更審判
決（九十八年度上更(一)字第一九八號，起訴案號：台灣台中地方
法院檢察署九十七年度偵字第七二二三、九一一五號；追加起訴
案號：同署九十七年度偵字第二四０一六號），提起上訴，本院
判決如下：
    主  文
原判決關於乙○○販賣第一級毒品予高渝七罪及販賣第二級毒
品二罪部分撤銷，發回台灣高等法院台中分院。
其他上訴駁回。
    理  由
一、撤銷（即乙○○販賣第一級毒品予高渝七罪及販賣第二級
毒品二罪）部分：
本件原判決撤銷第一審關於被告乙○○販賣第一級毒品予高渝
七罪及販賣第二級毒品二罪等部分之不當科刑判決，改判仍論處
乙○○販賣第一級毒品七罪（即如原判決附表一編號所示，均
依修正後毒品危害防制條例《下稱毒品危害防制條例》第十七條
第一項、第二項及刑法第五十九條規定減輕、遞減、酌減其刑後
，皆量處有期徒刑五年二月）及販賣第二級毒品二罪（即如原判
決附表二所示，均依毒品危害防制條例第十七條第一項及刑法第
五十九條規定減輕、酌減其刑後，皆量處有期徒刑四年）等罪刑
，固非無見。
惟查：(一)、科刑之判決書，須將認定之事實於事實欄內詳為記載
，然後於理由內說明其所憑之依據及認定之理由，使事實與理由
兩相一致，方為適法；倘理由已加說明，而事實無此記載，則理
由失其依據，其判決為當然違背法令。原判決理由內雖已敘明：
乙○○「於民國九十七年三月二十七日為警查獲涉嫌販賣毒品後
，於警詢中供述其毒品上手來源為綽號『王哥』，且供出綽號『
王哥』之特徵、交通工具及當時販毒持用之000000000
0、0000000000、0000000000、0000
000000等門號供警方追查，嗣經警方調閱相關通聯分析、
比對，發現綽號『王哥』確有販毒嫌疑，再經警方針對上述門號
依法聲請通訊監察，發現綽號『王哥』本名曾德雄涉嫌販賣第一
、二級毒品事證明確，且經警方於九十七年六月十三日以中縣警
刑大偵一字第０九七０００九三五九號函，移送台灣台中地方法
院檢察署偵辦，此有台中縣警察局九十八年十月二十二日中縣警
刑大偵一字第０九八００一三一七六號函一份在卷可稽……並經
本院（原審）調取曾德雄違反毒品危害防制條例刑事卷宗……核
閱屬實，是其供出毒品來源，因而查獲曾德雄販賣毒品，均應依
修正後毒品危害防制條例第十七條第一項之規定減輕其刑」（見
原判決第十六頁第五行至第十九行），然事實欄就乙○○如何供
出所販賣第一、二級毒品之來源，並因而查獲曾德雄販賣各該毒
品之犯行，卻未予記載，其理由之敘述即失所依據，自難認為適
法。(二)、刑法第六十六條規定「有期徒刑、拘役、罰金減輕者，
減輕其刑至二分之一。但同時有免除其刑之規定者，其減輕得減
至三分之二」，另同法第七十一條第二項規定「有二種以上之減
輕者，先依較少之數減輕之」。原判決認定乙○○所犯如其附表
一編號所示之販賣第一級毒品予高渝七罪，均有毒品危害防
制條例第十七條第一項「犯第四條至第八條、第十條或第十一條
之罪，供出毒品來源，因而查獲其他正犯或共犯者，減輕或免除
其刑」及第二項「犯第四條至第八條之罪於偵查及審判中均自白
者，減輕其刑」之減輕原因，則依據刑法第七十一條第二項規定
，當先依毒品危害防制條例第十七條第二項減輕其刑，再依同法
條第一項遞減其刑，然原判決疏未援用刑法第七十一條第二項之
規定，且以較不利於乙○○之順序，先依毒品危害防制條例第十
七條第一項減輕其刑，再依同條例第十七條第二項遞減其刑（見
原判決第十六頁第十七行至第二十一行），亦有適用法則不當之
違法。(三)、依原判決之認定，乙○○於警詢中供出所販售第一、
二級毒品之來源，使警方據以循線查獲上手曾德雄之販毒犯行，
另其於偵查及審判中又均自白所犯販賣第一級毒品予高渝七罪
之犯行。而販賣第一、二級毒品罪之法定最輕本刑分別為無期徒
刑及七年以上有期徒刑，如乙○○所犯前開販賣第一級毒品各罪
，先依毒品危害防制條例第十七條第二項減輕其刑，其法定最輕
本刑應均減為十五年以上有期徒刑，再依同條例第十七條第一項
遞減其刑，依法得減至三分之二，其法定最輕本刑應減為五年以
上有期徒刑；另其所犯如原判決附表二所示之販賣第二級毒品二
罪，皆依前開條例第十七條第一項減輕其刑，依法得減至三分之
二，其法定最輕本刑應各減為二年四月以上有期徒刑。原判決既
認乙○○「雖已依上開規定減輕其刑猶嫌過重」，再適用刑法第
五十九條規定酌減其刑，則其就乙○○前開販賣第一、二級毒品
罪之量刑，自不應分別在五年以上及二年四月以上有期徒刑，始
符減輕之意旨，乃竟就乙○○販賣第一級毒品予高渝七罪部分
，均量處有期徒刑五年二月，就販賣第二級毒品二罪部分，皆量
處有期徒刑四年，於法並有未合。檢察官上訴意旨指摘原判決此
部分不當，非無理由。又第三審法院應以第二審判決所確認之事
實為判決基礎，刑事訴訟法第三百九十四條第一項前段定有明文
。原判決上述之違背法令，影響於事實之確定，本院無可據以為
裁判，仍應將原判決關於乙○○販賣第一級毒品予高渝七罪及
販賣第二級毒品二罪等部分撤銷，發回原審法院更為審判。
二、駁回（即甲○○上訴）部分：
(一)、刑事訴訟法第三百七十七條規定，上訴於第三審法院，非以
判決違背法令為理由，不得為之。是提起第三審上訴，應以原判
決違背法令為理由，係屬法定要件。如果上訴理由書狀並未依據
卷內訴訟資料，具體指摘原判決不適用何種法則或如何適用不當
，或所指摘原判決違法情事，顯與法律規定得為第三審上訴理由
之違法情形，不相適合時，均應認其上訴為違背法律上之程式，
予以駁回。本件上訴人甲○○就販賣第一、二級毒品部分上訴意
旨略稱：(1)、證據必先有證據能力，始得進一步判斷其證明力，
然原判決先謂證人林進添於警詢中之陳述有證明力，再說明其具
有證據能力而得採為證據，顯然違背論理法則。(2)、原審採用甲
○○持用之門號0000000000號行動電話與林進添持用
之門號0000000000號行動電話間之通訊監察譯文（下
稱本件通訊監察譯文），資為認定甲○○有販賣第二級毒品甲基
安非他命予林進添二次犯行之部分依據，但對該譯文究依何程序
取得？是否合法？有無證據能力？則未予說明，自嫌理由不備。
(3)、甲○○嗣已否認曾販賣甲基安非他命予林進添，林進添於審
理中亦改稱其係與甲○○合資購買甲基安非他命，本件通訊監察
譯文內又無足以認定與甲基安非他命交易有關之暗語，復查無其
他補強證據以資佐證，原判決僅憑林進添於警詢時之指證，遽認
甲○○有前開犯行，亦與證據法則相違背。(4)、原審對本件扣案
之門號0000000000號行動電話及未扣案之門號000
0000000號行動電話之SIM 卡，究屬何人所有，未向各該
門號所屬電信公司調查，遽認前開門號行動電話之SIM 卡係甲○
○所有並供其販賣第一、二級毒品所用之物，而依毒品危害防制
條例第十九條第一項規定宣告沒收，尚難認為適法。(5)、甲○○
已供陳其係向劉國彬購買第一級毒品海洛因，而供出毒品來源，
原審未依法減輕其刑，並有未當云云。
惟查：原判決綜合全案卷證資料，本於事實審法院職權之推理作
用，認定甲○○有其事實欄二之(一)所載販賣海洛因予劉豐誠、江
明斌各二次、賴財宏一次及販賣甲基安非他命予林進添二次等犯
行，因而撤銷第一審關於甲○○此部分之不當科刑判決，改判仍
論處甲○○販賣第一級毒品五罪（即如原判決附表三所示，均累
犯，皆依毒品危害防制條例第十七條第二項及刑法第五十九條規
定減輕、酌減其刑後，各量處有期徒刑八年六月）及販賣第二級
毒品二罪（即如原判決附表四所示，均累犯，皆依刑法第五十九
條規定酌減其刑後，各量處有期徒刑四年二月）等罪刑。已詳細
說明其採證認事之理由，所為論斷，亦俱有卷證資料可資覆按。
對於依憑甲○○於警詢及第一審行準備程序時之自白，林進添於
警詢中之證述，卷附本件通訊監察譯文，及扣案之行動電話、SI
M 卡等證物，如何已足認定甲○○確有販賣甲基安非他命予林進
添二次之犯行；甲○○嗣雖諉稱其未曾販賣甲基安非他命予林進
添，林進添其後亦改稱僅與甲○○合資購買甲基安非他命各云云
，如何之均與事實不符，而不足採信；依卷附台中縣警察局函及
原審審判筆錄所示，本件相關電話之監聽、取證程序皆未違法，
本件通訊監察譯文又係台中縣警察局刑警大隊偵一隊偵查佐張金
印依據實際監聽結果所製作，原審於審判期日時復已將該譯文提
示予當事人辨認並告以要旨，踐行書證之法定調查證據程序，甲
○○對該譯文內容之真正亦不爭執，本件通訊監察譯文如何之具
有證據能力；甲○○雖主張其係向劉國彬購買海洛因，然此已為
劉國彬所否認，甲○○就其向劉國彬購買海洛因之時間及聯絡方
式，又前後供述不一，所陳內容復與常情相違背，劉國彬涉嫌販
賣海洛因予甲○○部分，亦經檢察官認為罪嫌不足而予不起訴處
分確定，如何之難認甲○○前揭所為已符合供出毒品來源，因而
破獲之減刑要件。亦皆已詳加說明。上訴意旨對原審前揭之論斷
，究有何違背經驗法則或論理法則之違法情形，並未依據卷內資
料為具體之指摘，甲○○上訴意旨(2)、(3)、(5)仍執前揭陳詞，據
以指摘原判決有理由不備、採證違法及調查未盡之違背法令，係
以自己之說詞，對原審採證認事之適法職權行使，並已於判決內
說明之事項，漫事指摘，復為單純之事實上爭辯，依首開說明，
自非適法之第三審上訴理由。且查：(1)、原判決係以林進添於警
詢時已證陳其係透過甲○○持用之門號0000000000號
行動電話聯絡，各以新台幣三千元之價格，購買甲基安非他命二
次，此與其嗣於第一審所稱係與甲○○合資向綽號「胖哥」購買
甲基安非他命等語，雖不相符合，但審酌林進添於經警詢問後，
已在筆錄上簽名，以確認所載內容無訛，嗣其於第一審復未曾表
示遭警不法取供，觀諸該警詢筆錄內容，又可知林進添當時係因
涉嫌販賣毒品而為警調查，警方應無強求其供出甲○○販毒之必
要，而林進添於第一審中就與甲○○交易毒品之時間、地點、金
額等陳述，與其於警詢時所述，既悉相符合，林進添於警詢時亦
無來自甲○○、警方或其他外力之干擾、壓力，致故為不實之陳
述等理由，據謂林進添於警詢中之證述，具有較可信之特別情況
，且為證明甲○○此部分犯罪事實存否所必要，依刑事訴訟法第
一百五十九條之二規定，自具有證據能力。其乃又引用林進添於
警詢時之前開陳述，資為論斷甲○○有販賣第二級毒品犯行部分
之依據。所為論斷，經參酌卷內相關證據，與經驗法則及論理法
則尚無違背。原判決先說明如何依憑林進添於警詢時之陳述，作
為甲○○此部分犯行斷罪之理由，嗣再敘述林進添於警詢中所述
如何之具有證據能力之依據，雖稍欠妥適，但於判決結果顯然無
影響，依刑事訴訟法第三百八十條規定，尚不得資為提起第三審
上訴之理由。(2)、行動電話服務須以晶片卡（即SIM 卡）為使用
介面，因此電信公司於出租行動電話門號予消費者使用時，即同
時附帶提供晶片卡給消費者作為門號使用之介面，故電信公司接
受消費者申辦門號並將該門號開通上線時，該晶片卡之所有權亦
移轉於消費者，自不能認該晶片卡仍屬電信公司所有之物。原判
決以甲○○已供陳扣案之門號0000000000號行動電話
及未扣案之門號0000000000號行動電話之SIM 卡各一
張，均屬其所有並供販賣第一、二級毒品所用之物，乃依毒品危
害防制條例第十九條第一項規定宣告沒收，於法即無不合。原審
雖未再向電信公司函查甲○○所使用之前開門號行動電話SIM 卡
二張究屬何人所有，而為無益之調查，亦不能指有調查未盡之違
法。綜上所述，甲○○此部分上訴意旨所指，與法律規定得為第
三審上訴理由之違法情形不相適合，其關於販賣第一、二級毒品
部分之上訴違背法律上之程式，應予駁回。
(二)、上訴得對於判決之一部為之，未聲明為一部者，視為全部上
訴，刑事訴訟法第三百四十八條第一項定有明文。甲○○對原判
決不服，提起第三審上訴，未聲明為一部上訴，依前開規定，應
視為全部上訴（即關於轉讓第一級毒品部分，視為已上訴）。惟
第三審上訴書狀，應敘述上訴之理由，其未敘述者，得於提起上
訴後十日內補提理由書於原審法院，已逾上述期間，而於第三審
法院未判決前仍未提出上訴理由書狀者，第三審法院應以判決駁
回之，刑事訴訟法第三百八十二條第一項、第三百九十五條後段
亦規定甚明。本件甲○○不服原判決，於九十九年一月五日提起
上訴，但關於轉讓第一級毒品部分，並未敘述理由，迄今逾期已
久，於本院未判決前仍未提出，依上開規定，其此部分之上訴自
非合法，亦應予駁回。
據上論結，應依刑事訴訟法第三百九十五條、第三百九十七條、
第四百零一條，判決如主文。
中    華    民    國  九十九  年    三    月   十一   日
                      最高法院刑事第六庭
                          審判長法官  謝  俊  雄
                                法官  陳  世  雄
                                法官  魏  新  和
                                法官  吳  信  銘
                                法官  徐  文  亮
本件正本證明與原本無異
                                      書  記  官
中    華    民    國  九十九  年    三    月   十六   日
                                                      Ｅ

司法院資訊處製作；財團法人民間司法改革基金會備份。
